最  高  行  政  法  院  裁  定
111年度抗字第77號
抗  告  人  許煌                                        

上列抗告人因與相對人中央選舉委員會間聲請保全證據事件，對
於中華民國111年1月17日臺北高等行政法院110年度聲字第162號
裁定，提起抗告，本院裁定如下︰
　　主  文
抗告駁回。
抗告訴訟費用由抗告人負擔。
　　理  由
一、按抗告法院認抗告為不合法或無理由者，應為駁回抗告之裁
    定。
二、本件原裁定以：公民投票法（下稱公投法）第六章公民投票
    爭訟，僅明文提案人之領銜人、檢察官得提起公民投票投票
    無效之訴、確認公民投票案通過或不通過之訴（公投法第48
    條、第50條），並未採一般人均得提起救濟之公益訴訟制度
    ；且公投法所規範之公民投票行為，目的在補民主代議制度
    功能之不足，著重在國民多數意見之呈現，而非呈現國民個
    人法益之保護，尚無法導出投票權人依公投法享有爭執舉辦
    公民投票決定行政作為之主觀公權利，是尚難認本件抗告人
    有提起本件聲請保全證據之訴訟權能，其當事人自不適格。
    又本件抗告人未提出得即時調查之證據，釋明其所欲保全之
    證據（公投票、投票權人名冊），究係證明何事實，且上開
    證據有何滅失或礙難使用之虞之事實，亦未經抗告人釋明，
    抗告人復未提出經他造同意保全之事實，本件聲請，尚難准
    許，應予駁回等語。
三、抗告意旨略謂：系爭第18案公投萊豬進口所造成健康傷害，
    係永續性及全面性，非公投案領銜人個人利害，任何人均有
    權提起公投無效之訴，公投法第48條及第51條剝奪公民之訴
    訟權，牴觸憲法第15條及第16條規定，屬違憲而當然無效；
    又系爭第18案公投無任何正當程序，屬當然無效，為保全系
    爭第18案公投相關證據不被湮滅，抗告人依法聲請本件保全
    證據，然原裁定引用違憲之公投法第48條、第50條及第51條
    規定予以駁回，顯有違誤。
四、本院查：　　
　㈠按「（第1項）證據有滅失或礙難使用之虞，或經他造同意者
    ，得向法院聲請保全；就確定事、物之現狀有法律上利益並
    有必要時，亦得聲請為鑑定、勘驗或保全書證。（第2項）
    前項證據保全，應適用本節有關調查證據方法之規定。」「
    （第1項）保全證據之聲請，應表明下列各款事項：……二、
    應保全之證據。三、依該證據應證之事實。四、應保全證據
    之理由。（第2項）前項第1款及第4款之理由，應釋明之。
    」「釋明事實上之主張者，得用可使法院信其主張為真實之
    一切證據。但依證據之性質不能即時調查者，不在此限。」
    分別為行政訴訟法第176條準用民事訴訟法第368條、第370
    條第1項第2款至第4款、第2項及第284條所規定。核證據保
    全之立法意旨，係鑑於證據之調查，本應於訴訟繫屬後已達
    調查之程度，且有調查必要者，始得為之，但於此之前，如
    該證據有滅失或有礙難使用之虞，卻不能立即調查，將因證
    據之滅失或情事變更而礙難使用，致影響日後裁判之正確性
    ，故特設此制以為預防。是倘本案訴訟已繫屬於法院，且已
    達可以調查證據之程度者，即難謂有聲請保全證據之必要。
  ㈡查本件抗告人已於民國110年12月30日提起行政訴訟，有蓋有
    原審110年12月30日收文戳章之起訴狀附卷可參（見本院卷
    第23頁），且已於111年3月7日分案由原審法院以110年度訴
    字第1569號公民投票法事件審理中，有案件明細資料可稽，
    則法院審理本案訴訟程序已達可以調查證據之程度，抗告人
    本得於本案訴訟程序中直接聲請調查證據，先予指明。又，
    抗告人提起上揭聲請，僅於聲請狀內載明其欲保全之證據項
    目，但未提出得即時調查之證據，釋明各該卷證資料有滅失
    或礙難使用之虞之情事，亦未提出經他造同意保全之事實，
    抗告人所為證據保全之聲請，與要件不符，原裁定駁回抗告
    人之聲請，於法並無不合。抗告人仍執前詞求予廢棄，為無
    理由，應予駁回。
五、據上論結，本件抗告為無理由。依行政訴訟法第104條、民
    事訴訟法第95條、第78條，裁定如主文。
中　　華　　民　　國　　111 　年　　3 　　月　　24　　日
                    最高行政法院第三庭
                        審判長法官  帥　嘉　寶　
                              法官　鄭　小　康
                              法官　林　玫　君
                              法官　李　玉　卿
                              法官　洪　慕　芳

以  上  正  本  證  明  與  原  本  無  異
中　　華　　民　　國　　111 　年　　3 　　月　　24　　日
　　　　　　　　　　　　　　　書記官　張　玉　純